臺灣臺中地方法院民事裁定
110年度消債職聲免字第34號
聲請人(即   
債務人)     李明珠即鄒明珠


代  理  人  李國源律師（法扶）
相對人(即   
債權人)     台北富邦商業銀行股份有限公司

法定代理人  程耀輝  


相對人(即   
債權人)     聯邦商業銀行股份有限公司


法定代理人  林鴻聯  
代  理  人  張義育  
相對人(即   
債權人)     玉山商業銀行股份有限公司	


法定代理人  黃男州  
代  理  人  莊凱鈞  

相對人(即   
債權人)     中國信託商業銀行股份有限公司


法定代理人  利明献  


相對人(即   
債權人)     元大國際資產管理股份有限公司


法定代理人  宋耀明  



相對人(即   
債權人)     譚清宏  
相對人（即
債權人）    新加坡商艾星國際有限公司台灣分公司

法定代理人  曾慧雯  


相對人(即   
債權人)     滙誠第二資產管理股份有限公司

法定代理人  莊仲沼  


上列當事人間消費者債務清理事件，債務人聲請清算，經開始清
算及終止清算程序後，本院裁定如下：
    主    文
債務人李明珠即鄒明珠應予免責。
    理    由
一、按法院為終止或終結清算程序之裁定確定後，除別有規定外
    ，應以裁定免除債務人之債務，消費者債務清理條例第132
    條定有明文。而法院裁定開始清算程序後，債務人有薪資、
    執行業務所得或其他固定收入，扣除自己及依法應受其扶養
    者所必要生活費用之數額後仍有餘額，而普通債權人之分配
    總額低於債務人聲請清算前二年間，可處分所得扣除自己及
    依法應受其扶養者所必要生活費用之數額者，法院應為不免
    責之裁定。但債務人證明經普通債權人全體同意者，不在此
    限；債務人有下列各款情形之一者，法院應為不免責之裁定
    。但債務人證明經普通債權人全體同意者，不在此限：於
    七年內曾依破產法或本條例規定受免責。隱匿、毀損應屬
    清算財團之財產，或為其他不利於債權人之處分。捏造債
    務或承認不真實之債務。聲請清算前二年內，因消費奢侈
    商品或服務、賭博或其他投機行為，所支出之總額逾該期間
    可處分所得扣除自己及依法應受其扶養者所必要生活費用之
    半數，或所負債務之總額逾聲請清算時無擔保及無優先權債
    務之半數，而生開始清算之原因。於清算聲請前一年內，
    已有清算之原因，而隱瞞其事實，使他人與之為交易致生損
    害。明知已有清算原因之事實，非基於本人之義務，而以
    特別利於債權人中之一人或數人為目的，提供擔保或消滅債
    務。隱匿、毀棄、偽造或變造帳簿或其他會計文件之全部
    或一部，致其財產之狀況不真確。故意於財產及收入狀況
    說明書為不實之記載，或有其他故意違反本條例所定義務之
    行為。同條例第133條、134條有明文規定。是故，法院為終
    止或終結清算程序之裁定確定後，除有消費者債務清理條例
    第133條、134條各款所定之情形者，法院應為不免責之裁定
    外，法院即應以裁定免除債務人之債務。
二、債務人李明珠即鄒明珠（下稱債務人）前於民國109年1月20
    日聲請清算，本院於109年6月30日以109年度消債清字第50
    號裁定開始清算程序。嗣經本院司法事務官執行清算，於11
    0年9月30日以110年度司執消債清字第52號裁定終止本件清
    算程序，並經確定，此有本院109年度消債清字第50號、109
    年度司執消債清字第52號等民事裁定、債權表、資產表及相
    關卷證可憑。是依首揭規定，本院應依職權裁定債務人是否
    免責，經本院詢問全體無擔保債權人，對於債務人是否應予
    免責乙節表示意見，債權人均未表示同意債務人免責。
三、經查：
㈠、債務人不具消債條例第133條之說明：
    債務人於109年6月30日裁定開始清算起迄110年11月底，因
    入監服刑，每月固定收入僅有勞作金，合計為29408元，而
    其每月必要生活費用支出約3000元合計為51000元，並無餘
    額等情，業據債務人陳報在卷（參見司執消債清卷110年8月
    12日筆錄、消債職聲免卷第43頁），復有109年度綜合所得
    稅各類所得資料清單、勞作金手摺在卷可參（參見消債職聲
    免卷第9、49至52頁），佐以其每月必要生活費用支出，雖
    因入監服刑而無須支付房租、水電及餐費，然仍有生活必須
    用品及醫療費用之支出，參以法務部矯正署法矯署字第1070
    5003180號函亦建議矯正機關收容人需酌留生活需求費用建
    議標準為3000元（參見消債職聲免卷第54頁），佐以臺中市
    政府社會局函（參見消債職聲免卷第17頁），堪認債務人主
    張尚堪採信。則債務人於法院裁定開始清算後，其收入扣除
    支出既無餘額，當不具消債條例第133條所定之應不免責事
    由甚明。
㈡、債務人不具消債條例第134條之說明：
    再查債權人雖稱：債權人均未受償，不同意免責云云，並未
    提出債務人有何具有其他消債條例第134條事由之證據，或
    債務人有於聲請清算前二年內有刷卡消費奢侈商品或服務之
    證據，所述尚難遽採。各債權人既均未提出債務人其他具有
    消債條例第134條不應免責事由之事證，本院依職權亦未查
    得債務人具有消債條例第134條各款所列不應免責之情形，
    自無從認定債務人具有消債條例第134條所定之不免責事由
    。
四、綜上所述，本件清算程序既經依法終結確定，本院復查無債
    務人具消債條例第133條、第134條各款所列之情事，揆諸首
    揭說明，債務人已符合免責之要件，本院自應以裁定免除債
    務人之債務。至債權人於本件免責裁定確定之翌日起一年內
    ，如發見債務人有虛報債務、隱匿財產或以不正當方法受免
    責者，自得另依消債條例第139條規定，聲請本院裁定撤銷
    免責，附此敘明。
五、依消費者債務清理條例第132條，裁定如主文。
中　　華　　民　　國　　110 　年　　12　　月　　22　　日
                        臺灣臺中地方法院民事庭
                            法  官  黃  家  慧
上為正本係照原本作成。
如不服本裁定，應於裁定送達後10日內，以書狀向本院提出抗告
，並繳納抗告費新臺幣1千元。
中　　華　　民　　國　　110 　年　　12　　月　　22　　日
                            書記官